臺灣板橋地方法院刑事判決　　　　　　　95年度訴字第3614號
公　訴　人　臺灣板橋地方法院檢察署檢察官
被　　　告　乙○○
指定辯護人　義務辯護人甲○○律師
上列被告因違反槍砲彈藥刀械管制條例案件，經檢察官提起公訴
（95年度偵字第21724 號），本院判決如下：
    主  文
乙○○未經許可，持有可發射子彈具有殺傷力之改造手槍，處有
期徒刑壹年拾月，併科罰金新臺幣參萬元，罰金如易服勞役，以
新臺幣壹仟元折算壹日。緩刑肆年，緩刑期間付保護管束。扣案
可發射子彈具殺傷力之仿GLOCK 廠27型半自動手槍製造之改造手
槍壹枝（槍枝管制編號0000000000）、具有殺傷力之
土造子彈捌顆（具直徑約陸點捌貳mm金屬彈頭），均沒收之。
    事  實
一、乙○○明知可發射子彈具有殺傷力之改造手槍及具殺傷力之
    子彈，分別係槍砲彈藥刀械管制條例第4 條第1 項第1 款、
    第2 款所列管之槍砲、彈藥，非經中央主管機關許可，不得
    無故持有，竟基於持有可發射子彈具有殺傷力之改造手槍及
    具有殺傷力之土造子彈之犯意，於民國94年9 月間某日，在
    臺北縣三重市某仙宮廟旁涵洞拾獲具有殺傷力之仿GLOCK 廠
    27型半自動手槍製造之改造手槍1 枝（槍枝管制編號000000
    0000）及具有殺傷力之土造子彈9 顆（具直徑約6.82mm金屬
    彈頭）後，即無故持有之，並將上開槍、彈先後藏放在其位
    於臺北縣蘆洲市○○路30巷51號及臺北縣五股鄉○○路○ 段
    118 巷6 弄21號4 樓住處內。嗣於95年9 月12日下午6 時許
    ，為警在臺北縣五股鄉○○路○ 段118 巷6 弄21號4 樓查獲
    ，並扣得上開具殺傷力之改造手槍1 枝、具殺傷力之土造子
    彈9 顆（鑑驗時試射1 顆）。
二、案經臺北縣政府警察局蘆洲分局報請臺灣板橋地方法院檢察
    署檢察官偵查起訴。
    理  由
一、上揭犯罪事實，業經被告乙○○於本院準備程序及審理中坦
    承不諱，並有仿GLOCK 廠27型半自動手槍製造之改造手槍1
    枝（槍枝管制編號0000000000）、土造子彈9 顆（具直徑約
    6.82金屬彈頭）扣案可資佐證及查獲現場照片13張附卷可佐
    。又上開改造槍、彈，經送內政部警政署刑事警察局鑑定結
    果，送鑑之手槍1 支（槍枝管制編號0000000000），認係仿
    GLOCK 廠27型半自動手槍所製造之槍枝，換裝土造金屬槍管
    而成之改造手槍，機械性能良好，可擊發適用子彈，認具殺
    傷力；送鑑之子彈12顆，認均係土造子彈，具直徑約6.82mm
    金屬彈頭，採樣4 顆試射，1 顆可擊發，認具殺傷力，另3
    顆雖均可擊發，惟發射動能甚微，認不具殺傷力等情，亦有
    該局95年10月2 日刑鑑字第0950139373號槍彈鑑定書1 份在
    卷可稽，足徵被告上開自白核與事實相符，堪以採信。本案
    事證明確，被告犯行，洵堪認定，應依法論科。又被告雖領
    有中度精神障礙之中華民國身心障礙手冊，惟經本院將被告
    送請馬偕紀念醫院鑑定結果，認1.被告在80年以後數年間的
    病歷紀錄顯示被告當時的確有明顯的思考障礙的情形，此一
    狀況包含類似妄想症狀 (覺得別人說他是非)、 強迫性思考
    （擔心自己跳橋、擔心自己會忘記自己長得模樣、擔心家人
    會忘記自己）、莫名的恐懼，不過在2 次住院中都無法觀察
    到上述情形，因此必須考慮原本的思考障礙可能與酒精或安
    非他命等物質濫用相關之精神病，而非精神分裂或妄想症的
    表現，在隔離精神病房中因無法持續使用酒精或非法物質，
    便觀察不到明顯思考障礙的精神病理表現，反而呈現出憂鬱
    情緒，而就此次鑑定所見，也無法看出典型精神分裂症的思
    考模式或躁症之情形，所以被告的臨床診斷應為(1)酒精依賴
    (2)憂鬱症，必須考慮與酒精依賴相關之情緒障礙(3)安非他命
    濫用合併引發精神病狀態，緩解中(4)疑似邊緣性智能不足。
    2.依據起訴書所記載被告犯罪發生時間是在94年9 月某日午
    後，當時門診紀錄顯示，被告已持續一段時間是返診拿固定
    藥物治療，並未記錄有任何異常現象，而處方也是針對憂鬱
    情緒及睡眠開立，而非治療精神病的處方藥物，另外被告也
    表示都在晚上才喝酒且長期未再使用安非他命，也從未有幻
    聽出現之經驗，案發當時也無使用藥物或酒精，應可排除在
    案發當時行為是處於酩酊或是受藥物影響所致。3.綜合上述
    資料，被告雖罹患精神疾病，但缺乏證據顯示在案發當時有
    因其精神疾病而導致其辨識行為違法或依其辨識而行為之能
    力有顯著減低之情形，不過長期酒精依賴的確可能加重其情
    緒及行為問題，而臨床觀察及心理衡鑑報告顯示此被告仍有
    憂鬱情緒及自殺意念，因此仍須考慮持續給予戒癮及藥物心
    理治療，以利復原，亦有馬偕紀念醫院96年2 月5 日馬院醫
    精字第0950004373號函附之精神鑑定報告1 份在卷可稽，堪
    認被告於本件行為時之精神狀態，並無達精神耗弱或心神喪
    失之情形，附此敘明。
二、核被告乙○○所為，係犯槍砲彈藥刀械管制條例第8 條第4
    項之未經許可持有可發射子彈具殺傷力之改造手槍罪、同條
    例第12條第4 項之未經許可持有子彈罪。又被告以1 持有行
    為，同時未經許可持有上開改造手槍、子彈，觸犯上開2 罪
    名，為想像競合犯，應依刑法第55條規定從一重之未經許可
    持有可發射子彈具殺傷力之改造手槍罪處斷。又被告犯本罪
    ，所為固屬可議，惟究係因一時失慮，且被告於行為時雖未
    達精神耗弱或心神喪失之程度，然其經鑑定有(1)酒精依賴(2)
    憂鬱症，必須考慮與酒精依賴相關之情緒障礙(3)安非他命濫
    用合併引發精神病狀態，緩解中(4)疑似邊緣性智能不足，已
    如前述，智識程度較低，犯後坦承犯行，復未曾持扣案之槍
    、彈犯罪，犯罪情節尚輕，情輕法重，非無可憫恕之情狀，
    雖處以法定最低刑有期徒刑3 年仍嫌過重，爰依刑法第59條
    規定減輕其刑。爰審酌槍枝、子彈之非法持有，危害人身安
    全及社會秩序至鉅，而為國法懸為厲禁，並經各類教育及傳
    媒宣導週知歷數十年，被告應無不知之理，詎猶未經許可持
    有槍枝、子彈，藐視公共規範，欠缺守法觀念，兼衡被告持
    有槍、彈之數量非鉅，及其犯罪之動機、目的、手段，犯罪
    後坦承犯行，態度尚稱良好，且未曾持槍從事犯罪等一切情
    狀，量處如主文所示之刑，並就罰金部分諭知易服勞役之折
    算標準，以示懲儆。又查，被告前未曾因故意犯罪受有期徒
    刑以上刑之宣告，有臺灣高等法院被告前案紀錄表1 份在卷
    可佐，因一時失慮，偶罹刑典，事後已坦承犯行，深具悔意
    ，經此偵審程序及罪刑之宣告，應知警惕而無再犯之虞，本
    院因認暫不執行其刑為當，併予宣告緩刑4 年，緩刑期間付
    保護管束，以勵自新。
三、扣案仿GLOCK 廠27型半自動手槍製造之改造手槍1 枝（槍枝
    管制編號：0000000000號）及土造子彈8 顆（具直徑約6.82
    mm），經送請內政部警政署刑事警察局鑑定結果，認均具殺
    傷力，已如前述，屬違禁物，不問屬於犯人與否，均應依刑
    法第38條第1 項第1 款之規定併予宣告沒收。至扣案具殺傷
    力之土造子彈1 顆（具直徑約6.82mm金屬彈頭），已因送請
    內政部警政署刑事警察局鑑定時試射擊發而喪失效用，所遺
    留之彈頭及彈殼，非屬違禁物，又非被告所有，已經被告供
    陳在卷，自無從併予宣告沒收。
據上論斷，應依刑事訴訟法第299 條第1 項前段，槍砲彈藥刀械
管制條例第8 條第4 項、第12條第4 項，刑法第11條前段、第55
條、第42條第3 項、第59條、第74條第1 項第1 款、第93條第1
項、第38條第1 項第1 款，判決如主文。
本案經檢察官黃怡華到庭執行職務。
中　　華　　民　　國　　96　　年　　4 　　月　　10　　日
                    刑事第十六庭  審判長法  官  白光華
                                        法  官  楊志雄
                                        法  官  曾淑娟
以上正本證明與原本無異。
如不服本判決，應於判決送達後10日內向本院提出上訴狀（應附
繕本），上訴於臺灣高等法院。
                                        書記官  林伯文
中　　華　　民　　國　　96　　年　　4 　　月　　10　　日
附錄本案論罪科刑法條全文：
槍砲彈藥刀械管制條例第8條第4項：
未經許可，持有、寄藏或意圖販賣而陳列第一項所列槍枝者，處
3 年以上10年以下有期徒刑，併科新臺幣7 百萬元以下罰金。
槍砲彈藥刀械管制條例第12條第4項
未經許可，持有、寄藏或意圖販賣而陳列子彈者，處5 年以下有
期徒刑，併科新台幣3 百萬元以下罰金。
